【裁判字號】    98,易,594
【裁判日期】    981026
【裁判案由】    竊盜
【裁判全文】
臺灣屏東地方法院刑事判決               98年度易字第594號
公  訴  人  臺灣屏東地方法院檢察署檢察官
被      告  丁○○○
選任辯護人  楊水柱律師
上列被告因竊盜案件，經檢察官提起公訴（98年度偵字第2586號
）本院判決如下：
    主  文
丁○○○竊盜，處拘役伍拾日，如易科罰金，以新臺幣壹仟元折
算壹日。
    事  實
一、丁○○○於民國98年2 月9 日晚間某時，見甲○○所有如附
    表所示之工程用木樁及角木放置在屏東縣屏東市○○路418
    之1 號鐵工廠旁空地上，即意圖為自己不法之所有，本於竊
    盜之意思，趁該批木樁及角木無人看管之際，徒手將該批木
    樁及角木搬運至其位於屏東縣屏東市○○路416 號住處後方
    之防火巷存放而據為己有。嗣甲○○於翌日上午9 時許發現
    該批木樁、角木失竊，即四處尋找，於同日9 時30分許在丁○○○住處後方防火巷尋獲，丁○○○並在場宣稱該批木樁
    、角木為其所有，甲○○乃報警查獲上情。
二、案經屏東縣政府警察局屏東分局報請臺灣屏東地方法院檢察
    署檢察官偵查起訴。
    理  由
壹、程序方面
一、按刑事訴訟法新制採改良式當事人進行主義，為保障被告防
    禦權及維護直接審理與言詞審理原則，刑事訴訟法第159 條
    第1 項規定：「被告以外之人於審判外之言詞或書面陳述，
    除法律有規定者外，不得作為證據。」酌採英美法之傳聞法
    則。復於第159 條之1 至第159 條之5 增設例外規定，以應
    實務需要，俾符實體真實發現之訴訟目的。是以，本件告訴
    人甲○○、證人丙○○於警詢之供述，均係被告以外之人於
    審判外之陳述，業經辯護人於本院審判期日聲明異議，且上
    開2 人已於本院審理時到庭證述如警詢所述，是其等上開陳
    述，即無必要再予採為證據。
二、按刑事訴訟法第158 條之3 規定：「證人、鑑定人依法應具
    結而未具結者，其證言或鑑定意見，不得作為證據。」所謂
    「依法應具結而未具結者」，係指檢察官或法官依刑事訴訟
    法第175 條之規定，以證人身分傳喚被告以外之人（證人、
    告發人、告訴人、被害人、共犯或共同被告）到庭作證，或
    雖非以證人身分傳喚到庭，而於訊問調查過程中，轉換為證
    人身分為調查時，此時其等供述之身分為證人，則檢察官、
    法官自應依本法第186 條有關具結之規定，命證人供前或供
    後具結，其陳述始符合第158 條之3 之規定，而有證據能力
    。若檢察官或法官非以證人身分傳喚而以告發人、告訴人、
    被害人或共犯、共同被告身分傳喚到庭為訊問時（例如刑事
    訴訟法第71條、第219 條之6 第2 項、第236 條之1 第1 項
    、第248 條之1 、第271 條第2 項、第271 條之1 第1 項）
    ，其身分既非證人，即與「依法應具結」之要件不合，縱未
    命其具結，純屬檢察官或法官調查證據職權之適法行使，當
    無違法可言。前揭在檢察官面前作成未經具結之陳述筆錄，
    係屬被告以外之人於偵查中向檢察官所為之陳述，本質上屬
    於傳聞證據，基於保障被告在憲法上之基本訴訟權，除該被
    告以外之人死亡、身心障礙致記憶喪失或無法陳述、滯留國
    外或所在不明而無法傳喚或傳喚不到、或到庭後拒絕陳述等
    情形外，如已經法院傳喚到庭具結而為陳述，並經被告之反
    對詰問，前揭非以證人身分而在檢察官面前未經具結之陳述
    筆錄，除顯有不可信之情況者外，得為證據，並應於判決內
    敘明其符合傳聞證據例外之理由。不能因陳述人未經具結，
    即一律適用本法第158 條之3 之規定，排除其證據能力（最
    高法院96年度台上字第3527號判決意旨參照）。又92年2 月
    6 日修正刑事訴訟法增訂傳聞法則及其例外規定（第159 條
    至第159 條之5） ，我國傳聞法則係初次引進，其傳聞之例
    外，未若美國法制之繁複（見司法院92年1 月印行，美國聯
    邦證據法，第97至120 頁），較之於日本法亦為簡略（參照
    日本刑事訴訟法第321 條至第328 條），於實務運作上，賦
    予法官較大之裁量權。基於證據資料愈豐富，愈有助於真實
    發見之理念，應可參酌先前實務之見解及相關外國立法例，
    就本法所未規定之具類似性情形者，個別類推適用於已規定
    之相關法條，委之於司法判決之解釋以補充累積其不足（最
    高法院96年度台上字第4464號判決意旨參照）。是以本件被
    害人甲○○偵查中經檢察官訊問未經具結所為之陳述，本質
    上雖屬傳聞證據，然本院已依檢察官之聲請以證人身分傳喚
    被害人到庭具結接受交互詰問，足以保障被告詰問權，辯護
    人又未敘明有何顯不可信之情況，依據前開說明，其該次偵
    查中之陳述，即有證據能力。
三、按被告以外之人於偵查中向檢察官所為之陳述，除顯有不可
    信之情況者外，得為證據，刑事訴訟法第159 條之1 第2項
    定有明文。偵查中對被告以外之人（包括證人、鑑定人、告
    訴人、被害人及共同被告等）所為之偵查筆錄，或被告以外
    之人向檢察官所提之書面陳述，性質上均屬傳聞證據。惟現
    階段刑事訴訟法規定檢察官代表國家偵查犯罪、實施公訴，
    依法其有訊問被告、證人及鑑定人之權，證人、鑑定人且須
    具結，而實務運作時，檢察官偵查中向被告以外之人所取得
    之陳述，原則上均能遵守法律規定，不致違法取供，其可信
    度極高，職是，被告以外之人於偵查中已具結而為證述，除
    反對該項供述具有證據能力之一方，已釋明「顯有不可信之
    情況」之理由外，不宜遽指該證人於偵查中之陳述不具證據
    能力。本件證人丙○○於偵訊證述已具結，辯護人並未釋明
    有何顯不可信之情形，本院審判中已依聲請以證人身分傳喚
    丙○○到庭具結接受交互詰問，足以保障被告詰問權，依據
    前開說明，其該次偵訊之證述，即有證據能力。
四、末按傳聞法則之重要理論依據，在於傳聞證據未經當事人之
    反對詰問予以核實，乃予排斥，惟若當事人已放棄對原供述
    人之反對詰問權，於法院審判時表明同意該等傳聞證據可作
    為證據，基於證據資料愈豐富，愈有助於真實發現之理念，
    並貫徹刑事訴訟法修法加重當事人進行主義之精神，確認當
    事人對於證據能力有處分權之制度，傳聞證據經當事人同意
    作為證據，法院認為適當者，亦得為證據；另當事人於調查
    證據時，對於傳聞證據表示「沒有意見」、「對於證據調查
    無意見」，而未於言詞辯論終結前聲明異議，應視為已有將
    該等傳聞證據採為證據之同意，刑事訴訟法第159 條之5 定
    有明文。除前開一、二、三所述部分外，檢察官、被告及辯
    護人於本院審理時就本判決引用之各項證據資料如屬審判外
    之言詞或書面陳述，知有刑事訴訟法第159 條第1 項不得為
    證據之情形，均表示無意見，而未於言詞辯論終結前聲明異
    議，本院審酌上開證據資料作成時之情況，並無任何違法取
    證之不適當情形，且對於被告涉案之事實具有相當之關聯性
    ，依刑事訴訟法第159 條之5 規定，認具有證據能力。
貳、實體方面
一、訊據被告丁○○○矢口否認有何竊盜如附表所示之木樁及角
    木情事，辯稱：我是在防火巷掃地，結果被告訴人偷照，我
    不知道防火巷的木樁及角木是誰放的，也沒有說是我的，防
    火巷每個人都能去，而且我也沒有力氣搬這麼多，我沒有偷
    云云。
二、經查：
  (一)上開事實，業據證人即被害人甲○○於偵訊及本院審理時證
    稱：工作結束後我有將附表所示之木樁及角木收好，隔天早
    上要工作時就發現失竊，我到處尋找，在被告後門防火巷找
    到，我有照相，我跟被告說東西是我的，但是被告說是她的
    ，我就打電話叫里長來，里長來了之後，我跟被告說失竊的
    東西不只這些，要她趕快還我，她不還還把門關起來，我才
    去報警。警察到場後在被告住處前門敲門，被告不出來，我
    們又到後方防火巷查看，發現木樁及角木有增加，我即再次
    照相，這二次查看的時間相距半小時至1 小時等語明確（偵
    卷第4 至6 頁，本院卷第27至30頁）。查證人甲○○與被告
    夙無怨隙，衡情當無迭次誣指之理，且歷經多次訊問供述均
    屬一致，並無齟齬之處，參以其體念被告年齡非輕，並未要
    求任何賠償，足見其上開證述，應可採信。
  (二)證人丙○○於偵訊及本院審理證述：我是里長，甲○○打電
    話給我，我去被告家後面，木樁及角木放在被告住處後面，
    甲○○說木樁及角木是他的，被告有出來說木樁及角木是她
    的，後來又說如果是甲○○的，要甲○○載走。警卷第1 張
    照片中戴安全帽的人是我，當時被告和甲○○在爭吵木樁及
    角木是自己的，吵到最後被告就對甲○○說如果是你的，你
    就載回去，甲○○就找警察，後面的事我就不知道了等語明
    確（偵卷第5 至6 頁，本院卷第30至31頁）。查證人為被告
    之里長，與被告認識較有情誼，並無恩怨，衡情當無設詞誣
    陷之理，其所證與被害人甲○○上開證述情節一致，顯見被
    告確實有在場宣稱附表所示之物為其所有，證人前揭所言，
    自堪採信。
  (三)證人即警員乙○○於本院審理證稱：當日是甲○○報案，我
    於10時20分許抵達現場，在防火巷看到木樁及角木，後來到
    前門請被告出來，被告兒子說她去買菜，我與她兒子在外面
    等，於10時50分許我又回到防火巷，發現多了一些木樁及角
    木，被告一直都沒有出來，當時防火巷外沒有其他人出來走
    動等情詳實（本院卷第46至47頁）。證人為職司偵查工作之
    警員，與被告及告訴人均無特別情誼，應無偏袒任何一方之
    理，證詞當可採信。本院比對警卷所附照片（警卷第29頁）
    ，於當日10時20分至10時50分間，計有30分鐘之時間，而增
    加之角木，業如照片所示，長度僅3 尺即90公分，數量非多
    ，體積中等，以被告之身高體重相較（參照片所示），當不
    致於無法徒手搬運，被告辯稱無法搬運云云，不足採信。另
    參以警員證稱當時防火巷外並無他人走動，足見防火巷中新
    增加之角木，並非由他處運至，而該增加之角木係凌亂散落
    堆置在被告後門旁，以地形位置而論，僅有被告為此行為較
    能避人耳目，益徵新增加之角木，應係被告由後門搬出丟置
    ，否則當時如為他人搬運至防火巷放置，豈有不為現場警員
    發覺之理？
  (四)證人甲○○、丙○○均明確證稱被告當場宣稱上開失竊木樁
    及角木為其所有，業如前述，顯見前開木樁及角木應為被告
    所竊並放置在住處後門防火巷內，被告倘係全然不知情，應
    於證人甲○○尋獲該木樁及角木時，當場表示與自己無關，
    而任由證人甲○○將木樁及角木搬走，何須在里長丙○○面
    前與證人甲○○爭執該木樁及角木之所有權？又證人甲○○
    拍攝照片時已將被告攝入照片中（警卷第29頁上方照片），
    被告卻於警詢辯稱自己不在場云云；被告於本院復改稱當時
    後門被木樁及角木擋住打不開改由前門出入云云，然觀諸卷
    附照片（警卷第29頁上方），該木樁及角木靠牆整齊排列，
    並無擋住其住處後門之情事，足徵被告前開辯解均與常情有
    違，難以採信，益見其確有上開竊盜犯行。
  (五)此外，復有屏東縣政府警察局屏東分局贓物認領保管單、照
    片3 幀等資料在卷可按，足見被告確有於上開時地，竊取如
    附表所示木樁及角木之犯行無誤。本件事證明確，被告犯行
    ，洵堪認定。
三、核被告所為，係犯刑法第320 條第1 項之普通竊盜罪。爰審
    酌被告之素行，犯罪之動機、目的、手段，所竊財物為舊品
    ，價值低於新臺幣5,370 元，造成被害人之損害程度，上開
    財物已由被害人領回，犯後否認犯行，態度不佳，造成司法
    資源之浪費，及其教育程度為不識字，年齡非輕等一切情狀
    ，量處如主文所示之刑，並依其職業、資力等節諭知易科罰
    金之折算標準。公訴人雖具體求處有期徒刑4 月，然被告所
    竊財物價值不高，業如前述，被害人已取回上開物品，上開
    物品效用並未減少，足見其損失不高，並衡量被告年齡已72
    歲，教育程度為不識字，是本院認以主文所示之刑為適當，
    併此敘明。
據上論斷，應依刑事訴訟法第299 條第1 項前段，刑法第320 條
第1 項、第41條第1 項前段，刑法施行法第1 條之1 ，判決如主
文。
本案經檢察官李秀玲到庭執行職務
中    華    民    國    98    年    10    月    26    日
                  刑事第二庭    法  官  翁世容
以上正本證明與原本無異。
如不服本判決應於收受判決後10日內向本院提出上訴書狀，並
應敘述具體理由；其未敘述上訴理由者，應於上訴期間屆滿後
20日內向本院補提理由書（均須按他造當事人之人數附繕本）
「切勿逕送上級法院」。
中    華    民    國    98    年    10    月    26    日
                                書記官  賀燕花
附表：
 ┌────┬─────────┬───┬───────┐
 │木樁    │1吋 ×1吋 ×4尺   │34支  │新品價值510元 │
 ├────┼─────────┼───┼───────┤
 │角木    │2吋 ×2吋 ×3尺   │90支  │新品價值3600元│
 ├────┼─────────┼───┼───────┤
 │角木    │2吋 ×3吋 ×6尺   │9支   │新品價值1260元│
 └────┴─────────┴───┴───────┘
附錄法條
刑法第320條第1項
意圖為自己或第三人不法之所有，而竊取他人之動產者，為竊盜
罪，處5 年以下有期徒刑、拘役或5 百元以下罰金。


司法院資訊處製作；財團法人民間司法改革基金會備份。
